臺灣板橋地方法院交通法庭裁定　　　　100年度交聲字第357號
原處分機關　交通部公路總局臺北區監理所
異　議　人
即受處分人　李政聰
上列異議人即受處分人因違反道路交通管理處罰條例案件，對於
交通部公路總局臺北區監理所中華民國100 年1 月18日以北監自
裁字第裁40-ZAQ130476號所為之處分（原舉發案號：內政部警政
署國道公路警察局公警局交字第ZAQ130476 號），聲明異議，本
院裁定如下：
    主  文
異議駁回。
    理  由
一、原處分意旨略以：異議人即受處分人李政聰於民國九十九年
    十月六日下午三時五十三分許，駕駛車牌號碼３６１１－Ｅ
    Ｋ號自用一般小客貨，因未繳費即通過國道高速公路泰山收
    費站（屬新北市境內）南向第十二車道（即電子收費車道）
    ，經營運單位即遠通電收股份有限公司（下稱遠通公司）寄
    發催繳通知，惟異議人未於補繳期限即九十九年十一月二十
    五日前補繳通行費，因有「汽車行駛於應繳費之公路不依規
    定繳費（未申裝戶行駛電子收費車道）」之違規行為，經內
    政部警政署國道公路警察局第一警察隊泰山分隊於九十九年
    十二月二十七日，以公警局交字第ＺＡＱ１３０４７６號舉
    發違反道路交通管理事件通知單（下稱本件舉發通知單）逕
    行舉發，因異議人不服舉發事實，遂向原處分機關提出申訴
    ，嗣原處分機關經調查仍認異議人違規事實明確，爰依道路
    交通管理處罰條例第二十七條第一項裁處罰鍰新臺幣（下同
    ）三千元。
二、本件異議人則以：伊駕駛之車號３６１１－ＥＫ號車輛於九
    十九年十月六日誤闖泰山收費站ＥＴＣ後，一直沒收到罰單
    ，直到九十九年十二月二十七日才收到一張罰款六百元之罰
    單，再過兩、三天，竟又收到一張逾期繳費之罰單三千元，
    舉發或監理機關是否應將繳費通知向車主的通訊地址即車籍
    地址送達，惟卻向伊之戶籍地址送達，而由伊之父親代收，
    伊未與父親同住，且父親有身心障礙，所以並未在繳費時間
    內通知伊。又裁決機關若認定伊有逾期繳納，為何先行寄送
    六百元罰單，且伊亦已繳費並未逾期，隨後才寄送罰緩三千
    元之罰單，若認定真有逾期而需繳納罰鍰三千元，則先前已
    繳納之六百元又該如何處理，為此聲明異議云云。
三、按汽車行駛於應繳費之公路、橋樑、隧道或輪渡，不依規定
    繳費者，處汽車所有人或駕駛人三千元以上六千元以下罰鍰
    ，並追繳欠費，道路交通管理處罰條例第二十七條第一項定
    有明文。而交通部臺灣區○道○○○路局（下稱高速公路局
    ）為辦理電子收費申裝及欠費追繳作業，依公路通行費徵收
    管理辦法訂定交通部臺灣區○道○○○路局電子收費申裝及
    欠費追繳作業注意事項，其第十三條第二項、第十七條規定
    ：用路人不依規定繳費，營運單位應依本局（即高速公路局
    ）查明之車籍資料，製發補繳通行費及作業處理費通知單（
    下稱催繳通知單），追繳通行費並加收作業處理費用；用路
    人應依催繳通知單所列金額及繳費期限完成補繳，逾補繳期
    限截止日未繳納者，依法舉發。次按，違反道路交通管理事
    件統一裁罰標準及處理細則第五條規定，處理違反道路交通
    管理事件，有關文書之送達程序，依行政程序法之規定；又
    送達，於應受送達人之住居所、事務所或營業所為之，於應
    送達之處所不獲會晤應受送達人時，得將文書付與有辨別事
    理能力之同居人、受雇人或應送達處所之接收郵件人員，行
    政程序法第七十二條第一項、第七十三條第一項分別定有明
    文。再「汽車所有人名稱、住所等如有變更，應向公路監理
    機關辦理登記，道路交通安全規則第二十三條第一項亦有明
    文；又車主、駕駛人依規定向公路監理機關申領之車輛牌照
    、駕駛執照，係以戶籍住所為登記地址；基於社會現況及便
    民原則，並因應車主、駕駛人需要及行政程序法第七十二條
    合法送達處所規定，於公路監理電腦系統車籍及駕籍檔中增
    列住居所或就業處所地址（即通信地址），以利公路監理機
    關及相關機關各項便民服務通知事項、公路法、道路交通管
    理處罰條例及強制汽車責任保險法等法令規定之行政文書寄
    達，特訂定本注意事項」，公路監理電腦系統車輛車籍及駕
    駛人駕籍增設住居所或就業處所地址作業注意事項第一條復
    有明確規定。
四、經查：
  (一)異議人所有之前揭車輛，並未申裝電子收費設備，卻於九十
    九年十月六日下午三時五十三分許，通過國道高速公路泰山
    收費站南下第十二車道即電子收費車道之事實，為異議人自
    承不諱，並有採證照片一張附卷可稽，堪予認定。再異議人
    因未申裝電子收費車內設備卻行駛電子收費ＥＴＣ車道，致
    未依規定繳納通行費，業經高速公路局委託遠通公司辦理電
    子收費業務製發催繳通知單，並以郵遞掛號方式向異議人戶
    籍地即「臺北市○○區○○路臨六四八之十五號」，為催繳
    程序之送達，然異議人逾越上開催繳通知單所定繳費截止期
    限即九十九年十一月二十五日仍未繳納通行費等情，有交通
    部臺灣區○道○○○路泰山收費站一百年一月十三日、同年
    三月二十四日高泰業字第１００００００１２３、１０００
    ０００７３０號函、催繳通知單、高速公路局委託遠通電收
    公司辦理電子收費業務送達證書、本件舉發通知單各一份附
    卷供憑，是以異議人所有之上揭車輛，有行駛於應繳費之公
    路不依規定繳費之違規，已甚為明確。
  (二)異議人雖辯稱：催繳通知單應向車主之車籍地址送達，然遠
    通公司竟向戶籍地送達，致由其父親代收，然其未與父親同
    住，且父親有身心障礙，故未能在繳費時間內通知其繳費云
    云。然查異議人之戶籍地址原為「新北市○○區○○街十二
    號二樓」，嗣於九十五年十二月二十日將戶籍遷入「臺北市
    ○○區○○路臨六四八之十五號」之事實，有個人基本資料
    查詢結果一紙附卷可稽，又異議人並未向監理機關申請增設
    通信地址、住居所或就業處所為送達處所乙節，為異議人於
    本院訊問時自承在卷，復有車號查詢汽車車籍、本院電話紀
    錄查詢表各一紙附卷可考，是以異議人既已將戶籍遷入「臺
    北市○○區○○路臨六四八之十五號」，依該等客觀事實，
    自應認異議人已變更該址為其住所，從而遠通公司向上址寄
    送催繳通知單，於法並無不合，不能單以其餘交通違規事件
    之舉發通知單均仍寄送「新北市○○區○○街十二號二樓」
    ，即逕認前揭催繳通知單之送達有何違誤。
  (三)再查，本件催繳通知單經遠通公司於九十九年十一月五日向
    上揭異議人之戶籍地址送達，因不獲會晤異議人本人，郵政
    機關遂依行政程序法第七十三條第一項之規定，將文書於同
    日交付異議人之父親李義男簽章收受，以為補充送達乙節，
    另有高速公路局委託遠通電收公司辦理電子收費業務送達證
    書一紙附卷可稽，足認本件催繳通知單業已合法送達異議人
    ，且催繳通知單上業已載明「繳費期限２０１０／１１／２
    ５」、「若逾本單通知之繳款期限仍未繳納者，執法機關將
    依道路交通管理處罰條例第２７條第１項處３０００元以上
    ４５００元以下罰鍰；此外，亦須補繳通行費與衍生之作業
    處理費」等字句，足認已明確告知異議人繳款期限及逾期未
    繳之法律效果。況異議人雖辯稱：父親有身心障礙，故未在
    繳費期限內告知其催繳通知云云，然觀諸異議人於本院一百
    年三月七日訊問時陳稱：「（你父親的身體狀況如何？）…
    ，洗腎很多年，九十九年十二月間我父親正好身體不舒服，
    只有吃飯才會起來，他可以自己行動，但是沒有辦法很久，
    跟他講話，他可以理解。」等情，顯然異議人父親李義男確
    為具有辨別事理能力之人，異議人辯稱：其父親因身心障礙
    ，故未能告知業已收受催繳通知云云，尚無可採。
  (四)異議人嗣雖於九十九年十二月三十一日繳納伊因「行駛高速
    公路，於駛進收費站繳費時，未依標誌、標線、號誌指示過
    站繳費」之交通罰鍰六百元，有交通部公路總局臺北區監理
    所一百年三月十七日北監自字第１００２００７７６７號函
    一紙在卷可憑，惟此並無法解免其未依前揭催繳通知單所定
    期限（即九十九年十一月二十五日）繳納通行費之違規，換
    言之，內政部警政署國道公路警察局九十九年十二月二十日
    公警局交字第ＺＡＱ１２９１２８號舉發違反道路交通管理
    事件通知單所指之違規事實，乃異議人所有之上揭車輛有「
    行駛高速公路，於駛進收費站繳費時，未依標誌指示過站繳
    費（未申裝戶行駛電子收費車道）」之違規，經警依違反道
    路交通管理處罰條例第三十三條第三項之規定而逕行舉發，
    此與異議人嗣未於通行費補繳期限（即九十九年十一月二十
    五日）屆滿前補繳「通行費暨作業處理費九十元」，而另構
    成同條例第二十七條第一項「汽車行駛於應繳費之公路不依
    規定繳費」之違規，實屬二個迥然不同之違規行為，依法本
    應分別裁罰，故原處分機關就異議人經通知補繳通行費，於
    繳費期間屆滿仍未補繳之違規行為所為之本案裁處，於法並
    無違誤，是異議人前揭所辯，認已繳納罰鍰六百元，並未逾
    期繳納云云，亦屬無據。
五、綜上所述，本件異議人所有之前揭車輛，確有於前揭時、地
    ，有汽車行駛於應繳費之公路不依規定繳費之違規，堪予認
    定。從而，原處分機關依道路交通管理處罰條例第二十七條
    第一項之規定，並參酌違反道路交通管理事件統一裁罰基準
    及處理細則所定標準，裁處罰鍰三千元，於法並無違誤。本
    件異議人之異議為無理由，應予駁回。
據上論斷，應依道路交通管理處罰條例第八十七條第二項，道路
交通事件處理辦法第十八條，裁定如主文。
中    華    民    國   100    年    6     月    13    日
                  交通法庭  法  官  劉元斐
上列正本證明與原本無異。
如不服本裁定，應於裁定送達後5 日內敘明抗告理由，向本院提
出抗告狀。
                            書記官  陳金鳳
中    華    民    國   100    年    6     月    13    日